---
title: "从数据到论文"
author: "王敏杰"
date: "`r Sys.Date()`"
output: 
  officedown::rdocx_document:
    number_sections: yes
    df_print: kable
---



```{r setup, include=FALSE}
knitr::opts_chunk$set(
    echo     = FALSE,
    warning  = FALSE, 
    message  = FALSE,
    fig.asp  = 0.618,
    dpi      = 300
)
options(digits = 3)
```


今天我们重复潘薇老师的硕士论文《员工知识共享动机对员工创造力的影响研究》中数据分析章节。


# 导入数据到R

我们读取文件夹`data`中原始问卷数据
```{r, message=FALSE, warning=FALSE, eval=FALSE}
library(tidyverse)

rawdf <- readxl::read_excel("./data/data.xlsx")

rawdf %>% colnames()
```

原始问卷数据表，每一列对应着一道题目，因此需要修改列名，方便后续的分析。修改列名这一步可以手动完成，也可以用代码实现。命名既要达意，又要兼顾代码简约。



## 数据清洗及修改列名

按照文件`colnames.xlsx`修改列名后，重新得到数据`df.rds`，它已存放在`data`文件夹中，我们直接读取即可

```{r, message=FALSE, warning=FALSE}
library(tidyverse)

df <- read_rds("./data/df.rds")

df %>% colnames()
```

想想我们为什么要这样重命名？这样做有什么好处呢？规整的列名，可以大大提升分析的效率。



## 简单探索数据

检查每个变量中的类别数、缺失值、均值以及中位数等等

```{r}
library(modelsummary)

df %>%
  select(-id) %>% 
  datasummary_skim(
    type = "numeric",
    histogram = F,
    output = "flextable"
  ) %>%
  flextable::fontsize(size = 8, part = "all") %>% 
  flextable::autofit()
```



# 人口特质

统计性别、年龄、教育程度、工作经历等变量中不同类别所占比例

```{r, include=FALSE}
df %>%
  count(gender) %>% 
  mutate(gender = if_else(gender == 1, "male", "female")) %>% 
  mutate(prop = n / sum(n)) %>% 
  mutate(
    across(prop, scales::label_percent())
  )
```


```{r, include=FALSE}
library(gtsummary)

df %>%
  select(gender) %>% 
  mutate(gender = if_else(gender == 1, "male", "female")) %>%
  tbl_summary() 
```



```{r, include=FALSE}
library(gtsummary)

df %>%
  select(gender, age, educational_background) %>%
  mutate(gender = if_else(gender == 1, "male", "female")) %>%
  mutate(age = factor(age, labels = c("under 25", "26-35", "36-45", "above 45"))) %>%
  mutate(educational_background = factor(educational_background,
    labels = c(
      "1" = "high school diploma or below",
      "2" = "college degree",
      "3" = "bachelor degree",
      "4" = "graduate or above"
    )
  )) %>%
  tbl_summary()
```


使用`gtsummary`汇聚成一张大表

```{r}
df %>%
  select(gender, age, educational_background, work_experience, position_level) %>%
  mutate(gender = if_else(gender == 1, "male", "female")) %>%
  mutate(age = factor(age,
    labels = c(
      "1" = "under 25",
      "2" = "26-35",
      "3" = "36-45",
      "4" = "above 45"
    )
  )) %>%
  mutate(educational_background = factor(educational_background,
    labels = c(
      "1" = "high school diploma or below",
      "2" = "college degree",
      "3" = "bachelor degree",
      "4" = "graduate or above"
    )
  )) %>%
  mutate(work_experience = factor(work_experience,
    labels = c(
      "1" = "less than 3 years",
      "2" = "4-6 years",
      "3" = "7-9 years",
      "4" = "more than 10 years"
    )
  )) %>%
  mutate(position_level = factor(position_level,
    labels = c(
      "1" = "general staff",
      "2" = "first-line manager",
      "3" = "middle manager",
      "4" = "top manager"
    )
  )) %>%
  tbl_summary()
```


# 梳理变量层级

以下是问卷设计的各主题

|  问卷   	|  主题设计  	|  变量           	|
|---------	|:-----------:|-----------------	|
| 列 7-10 	| 成就      	| `a_achievement_`  |
| 列11-13 	| 合作      	| `a_collectivity_` |
| 列14-18 	| 社交      	| `a_social_`       |
| 列19-21 	| 兴趣      	| `a_interest_`     |
| 列22-24 	| 规则      	| `a_rule_`         |
| 列25-37 	| 创造力    	| `b_`             	|


根据问卷结果，统计每个被访者在每个主题的平均得分。
从技术上讲就是，**行方向**求指定列的均值

```{r}
df_expand <- df %>%
  rowwise() %>%
  mutate(
    f_achievement  = mean(c_across(starts_with("a_achievement_"))),
    f_collectivity = mean(c_across(starts_with("a_collectivity_"))),
    f_social       = mean(c_across(starts_with("a_social_"))),
    f_interest     = mean(c_across(starts_with("a_interest_"))),
    f_rule         = mean(c_across(starts_with("a_rule_"))),
    creativity     = mean(c_across(starts_with("b_")))
  ) %>%
  ungroup() 

# df_expand
```




# 描述性统计

统计某个变量的均值和方差，比如“achievement 成就认知”
```{r}
df_expand %>% 
  select(contains("achievement")) %>% 
  tbl_summary(
    statistic = list(everything() ~ "{mean} ({sd})"),
    type = list(everything() ~ 'continuous')
  ) %>% 
  modify_caption("Mean & SD of The Perception of Achievement")
```

结果显示员工分享动机中成就认知均值为4.38，标准差0.75等等。


接着，统计“规则”这个主题得分的均值和方差

```{r}
df_expand %>% 
  select(contains("rule")) %>% 
  
  gtsummary::tbl_summary(
    statistic = list(everything() ~ "{mean} ({sd})"),
    type = list(everything() ~ 'continuous')
  ) %>% 
  modify_caption("Mean & SD of The Rule")
```



# 推断性统计分析

检验不同类别的得分是否显著不同


## 单因素T检验

检验不同性别的得分是否存在显著差异，推荐使用 `rstatix` 宏包


```{r}
df_expand %>% 
  mutate(gender = as.character(gender)) %>% 
  rstatix::t_test(total ~ gender) %>% 
  
  flextable::flextable() %>% 
  flextable::autofit()
```


```{r}
library(ggstatsplot)

df_expand %>% 
  mutate(gender = as.character(gender)) %>% 
  ggbetweenstats(
    x  = gender,
    y  = total
 )
```


## 方差分析

检验不同年龄组之间的得分是否存在显著差异
```{r}
df_expand %>% 
  mutate(age = as.character(age)) %>% 
  rstatix::anova_test(total ~ age) %>% 
  flextable::flextable() %>% 
  flextable::autofit()
```

如果有必要，也可以画出好看的图形

```{r}
library(ggstatsplot)
df_expand %>% 
  mutate(age = as.character(age)) %>% 
  ggbetweenstats(
    x  = age,
    y  = total
 )
```


也可以多个变量统计表格汇总成一张大表，再次感受到`gtsummary`的贴心
```{r}
df_expand %>% 
  mutate(
    across(c(age:position_level), as.character)
  ) %>%
  select(age:position_level, total) %>% 
  tbl_uvregression(
    method = aov,
    y = total,
    pvalue_fun = function(x) style_pvalue(x, digits = 3)
  ) %>% 
  modify_caption("单因素方差分析")
```


## 相关性分析

我们考察18个自变量及因变量之间的相关性，使用 `rstatix` 宏包

```{r, eval=FALSE}
df_expand %>%
  select(starts_with("a_"), creativity) %>%
  rstatix::cor_mat(method = "pearson") %>% 
  flextable::flextable() %>% 
  flextable::autofit()
```


```{r, fig.asp=0.8, fig.width = 8}
library(ggstatsplot)

df_expand %>%
  select(starts_with("a_"), creativity) %>%
  ggcorrmat(
    output      = "plot",
    matrix.type = "lower",
    type        = "parametric",
    sig.level   = 0.05,
    colors      = c("#E69F00", "white", "#009E73")
  ) 
```



##  因子分析

自变量之间存在高度关联性，因此我们必须降维处理，提炼公共因子。在此之前，我们要先做数据标准化。

```{r}
d_xvar <- df %>% 
  mutate(
    across(starts_with("a_"), ~ (.x - mean(.x)/sd(.x)))
  ) %>% 
  select(starts_with("a_"))
```


完成之后，我们加载 `psych` 宏包，把标准化之后的自变量表格喂给函数`fa.parallel()`，探索其中的潜在因子

```{r, fig.asp=0.8, fig.width = 5, results='hide'}
library(psych)

fa.parallel(d_xvar)
```

该图的横坐标反映的是各个因子，纵坐标对应各个因子的特征值，可以看出从第5个因子开始，它们的特征值几乎就没有变化了。所以从上图不难看出，选择4个因子是最佳的。事实上，`fa.parallel()`也推荐使用 `nfactors = 4`，即4个潜在因子。接下来，我们使用 `fa()` 函数来执行因子分析：

```{r, echo=TRUE}
myfa <- d_xvar %>% 
  fa(nfactors = 5, rotate = "varimax", fm = "minres", scores = T)
```

但这里，我们为了保留更多的信息，让因子能解释高于80%的数据变动，
指定因子个数 `nfactors = 5`，表示我们希望得到5个潜在因子；
指定旋转方法 `rotate = "varimax"`，表示我们希望对因子进行旋转，以便更容易解释因子结构；
指定计算方法 `fm = "minres"`。


我们可以使用 `print()` 函数来查看因子分析的结果，结果包含因子载荷矩阵和因子解释的百分比。

```{r, eval=FALSE}
print(myfa, digits = 2, cutoff = 0.3, sort = TRUE)
```


- **因子载荷矩阵**，显示每个变量与每个因子之间的相关性

```{r}
myfa$loadings %>% 
  unclass() %>% 
  as.data.frame() %>% 
  rownames_to_column("variables") %>% 
  flextable::flextable() %>% 
  flextable::autofit()
```


从上面的结果可以看到，我们得到了5个潜在因子，其中第一个因子（MR2）被称为“主要因子”，其载荷最大，并且解释了较大比例的方差。其余因子（MR1, MR5等）被称为“次要因子”，其载荷较小，并且解释了较小比例的方差。


根据载荷矩阵，我们可以看到每个变量对于每个因子的贡献程度。第1个因子主要反映的是前4项变量(a_achievement)的共同特征，而第2个因子主要反映(a_social)5项变量的特征。

```{r, fig.asp=1, fig.width= 9}
myfa %>% 
  fa.diagram(digits = 3, rsize = 0.5, main = "Factor Analysis")
```

- **因子解释的百分比**，显示每个因子可以解释的数据方差的百分比

载荷矩阵之下的表格显示了每个因子的方差、方差比例和累计方差比例，以及每个因子解释的总方差比例。在这个例子中，第一个因子MR2解释了总方差的21%，第二个因子MR1解释了总方差的19.9%，第三个因子MR5解释了总方差的19.9%，第四个因子MR4解释了总方差的13.2%，第五个因子MR5解释了总方差的9.4%，这五个因子累计方差贡献率达到83.6%。这也是为什么要选择5个因子的原因。

```{r}
myfa$Vaccounted %>% 
  as.data.frame() %>%  
  rownames_to_column("item") %>% 
  flextable::flextable() %>% 
  flextable::autofit() %>% 
  flextable::bg( 
    i = ~ item == "Proportion Var", 
    bg = "orange", 
    part = "body"
  )
```


这里解释SS loadings的含义是[the sum of the squared loadings](https://m-clark.github.io/posts/2020-04-10-psych-explained/)

```{r}
myfa$loadings %>% 
  unclass() %>% 
  as.data.frame() %>% 
  rownames_to_column("variables") %>% 
  summarise(
    across(starts_with("MR"), ~sum(.x^2))
  )
```



另外，需要注意的是，在进行因子分析之前，我们需要对数据进行一些前提检验，以确保数据符合因子分析的假设。例如，我们需要检查数据是否满足多变量正态分布的假设，是否存在离群值或缺失值，以及变量之间是否存在线性相关性等等。如果数据不符合这些假设，我们需要采取相应的处理措施，例如进行数据变换、删除异常值或缺失值等等，以确保因子分析的结果准确和可靠。

```{r, eval=FALSE}
KMO(d_xvar)
bartlett.test(d_xvar)
```


最后，重命名公共因子，然后并入原数据框`df`，为后续的回归分析做准备。
```{r}
df_factor <- myfa$scores %>% 
  as_tibble() %>% 
  bind_cols(df) %>% 
  relocate(id, .before = MR2) %>% 
  rename(
    "Construction_of_Social_Relations" = MR1, 
    "Perception_of_Achievement"        = MR2,  
    "Personal_Preference"              = MR3,
    "Collective_Behaviors"             = MR4, 
    "Collective_Consciousness"         = MR5
  ) %>%
  rowwise() %>% 
  mutate(creativity = mean(c_across(cols = starts_with("b_")))) %>% 
  ungroup()

# df_factor
```


此时我们关注的是`df_factor`
```{r}
df_factor %>% 
  select(
    Construction_of_Social_Relations,
    Perception_of_Achievement,
    Personal_Preference,
    Collective_Behaviors,
    Collective_Consciousness,
    creativity
  ) %>% 
  head(6) %>% 
  flextable::flextable() %>% 
  flextable::fontsize(size = 9, part = "all") %>% 
  flextable::autofit()
```


通过数据框的转换和两次扩展，看数据分析的流动和方向。


## 回归分析

以个人特质变量和5个公共因子作为自变量，建立多元线性回归模型。模型的数学表达式如下

$$
\begin{aligned}
\operatorname{creativity} = \alpha + & \beta_{1}(gender) + \beta_{2}(age) + \beta_{3}(educational\_background)\ + \\
& \beta_{4}(work\_experience) + \beta_{5}(position\_level) \ + \\
\\
& \beta_{6}(Perception\_of\_Achievement)\ + \\ 
& \beta_{7}(Construction\_of\_Social\_Relations)\ + \\
& \beta_{8}(Collective\_Consciousness)\ + \\
& \beta_{9}(Collective\_Behaviors) \ + \\ 
& \beta_{10}(Personal\_Preference) \ + \epsilon,\quad \text{where}\quad
\epsilon \sim \operatorname{normal}(0,\sigma).
\end{aligned}
$$



```{r}
mod_linear <-
  lm(
    creativity ~ gender + age +
      educational_background +
      work_experience +
      position_level +

      Perception_of_Achievement +
      Construction_of_Social_Relations +
      Collective_Consciousness +
      Collective_Behaviors +
      Personal_Preference,
    
    data = df_factor
  )
```



线性模型的输出结果
```{r}
mod_linear %>% 
  gtsummary::tbl_regression()
```

看到人口因素的系数都包含了0，而且p值也不显著，也就说明这些因素不重要与创新关系不大。


系数代入模型方程

$$
\begin{aligned}
\widehat{creativity} = 4.38 + & 0.02(gender) - 0.03(age) - 0.02(educational\_background)\ + \\
& 0.01(work\_experience) - 0.05(position\_level) \ + \\
\\
& 0.26(Perception\_of\_Achievement)\ + \\ 
& 0.35(Construction\_of\_Social\_Relations)\ + \\
& 0.35(Collective\_Consciousness)\ + \\
& 0.26(Collective\_Behaviors) \ + \\ 
& 0.28(Personal\_Preference)
\end{aligned}
$$


查看边际效应，最后给出理论解释

```{r, fig.asp=1.2, echo=FALSE, out.width= "80%"}
library(marginaleffects)
library(patchwork)

theme_set(
  theme_gray() + 
  theme(axis.title = element_text(size = rel(0.8)))
)

p1 <- plot_predictions(mod_linear, condition = "Perception_of_Achievement")
p2 <- plot_predictions(mod_linear, condition = "Construction_of_Social_Relations")
p3 <- plot_predictions(mod_linear, condition = "Collective_Consciousness")
p4 <- plot_predictions(mod_linear, condition = "Collective_Behaviors")
p5 <- plot_predictions(mod_linear, condition = "Personal_Preference")


(p1 + p2 + p3 + p4 + p5) +
  plot_layout(ncol = 2)
```


