---
title: "模型的拟合和预测"
author: "王敏杰"
date: "`r Sys.Date()`"
output: 
  officedown::rdocx_document:
    number_sections: yes
    df_print: kable
---


```{r setup, include=FALSE}
knitr::opts_chunk$set(
    echo     = FALSE,
    warning  = FALSE, 
    message  = FALSE,
    fig.asp  = 0.618,
    dpi      = 300
)
```




# 拟合和预测的概念

模型的目标是探索变量之间的关系，以期获得见解或者实现预测

```{r message = FALSE, warning = FALSE}
library(tidyverse)
wages <- read_csv("./demo_data/wages.csv")

wages %>% head()
```


建立了身高与收入的线性模型

```{r}
mod1 <- lm(
  formula = earn ~ 1 + height,
  data = wages
)
```


模型方程一旦建立好了
$$
\operatorname{\widehat{earn}} = -126523.359 + 2387.196 \; \text{height } 
$$

给定一个height值，就可以得到相应的earn. 如果带入的height是原来建模时候的height值 就叫拟合，如果带入的是新的height值，就叫预测。

- **拟合**, 一般围绕原始数据而言，用于检验建立的模型好坏。
- **预测**，一般用于新的数据，用于未来数据的评估。


很显然，拟合也是一种预测。


- 拟合， 得到是每一个身高值，所对应的收入期望值。
```{r, eval=FALSE}
-126523.359 + 2387.196 * wages$height
```

- 预测
```{r, eval=FALSE}
new_height <- seq(65, 70, by = 1)


-126523.359 + 2387.196 * new_height
```

对于一元回归模型，每个x值对应一个拟合值，拟合值都在一条直线上，即拟合直线。



一般情况，我们不会手工去算，而是使用函数完成拟合和预测。


用`fitted()`函数得到拟合值。
```{r}
-126523.359 + 2387.196 * wages$height

fitted(mod1) %>% 
  head(8)
```


用`predict()`函数得到预测值和相应的置信区间。

```{r}
newdata <- tibble(height = seq(65, 72, by = 1))

-126523.359 + 2387.196 * new_height


predict(mod1,
        newdata  = newdata,
        interval = "confidence",
        level    = 0.95
        )
```




# tidyverse框架下

tidyverse框架喜欢数据框，因为`dplyr`、`ggplot2`太好用了。
因此，我们的建模操作也可以考虑在**数据框**。推荐使用 `marginaleffects` 宏包


## 拟合
```{r}
predict(mod1,
        interval = "confidence",
        level    = 0.90
        ) %>% 
  head()
```

```{r}
library(marginaleffects)

mod1 %>% 
  marginaleffects::predictions(conf_level = 0.9) %>% 
  as_tibble()
```



## 预测
```{r}
newdata <- tibble(height = seq(65, 72, by = 1))

mod1 %>% 
  marginaleffects::predictions(newdata = newdata, conf_level = 0.9) %>% 
  as_tibble() 
```



# 作业

图中画出了散点图、拟合直线及其90%的置信区间

```{r, out.width = "70%"}
palmerpenguins::penguins %>% 
  drop_na() %>%
  ggplot(aes(body_mass_g, bill_length_mm)) +
  geom_point() +
  geom_smooth(method = "lm", formula = "y ~ x", se = TRUE, level = 0.9) 
```


1. 图中用红色的dotted线条标出置信区间的上限和下限。**提示**

```{r}
penguins <- palmerpenguins::penguins %>% drop_na() 

lm_fit <- lm(bill_length_mm ~ body_mass_g, data = penguins)
lm_fit
```


```{r}
lm_fit %>% 
  marginaleffects::predictions(conf_level = 0.9) %>% 
  as_tibble() %>% 
  ggplot(aes(x = body_mass_g, y = estimate)) +
  geom_line(linewidth = 1, color = "red") +
  geom_point(aes(y = bill_length_mm)) +
  geom_ribbon(aes(ymin = conf.low, ymax = conf.high), alpha = 0.3)
```

