---
title: "从数据到论文--模型探索"
subtitle: "小学生短跑的案例"
author: "王敏杰"
date: "`r Sys.Date()`"
output: 
  officedown::rdocx_document:
    number_sections: yes
    df_print: kable
---



```{r setup, include=FALSE}
knitr::opts_chunk$set(
  echo     = FALSE,
  warning  = FALSE, 
  message  = FALSE,
  fig.asp  = 0.618,
  dpi      = 300
)
options(digits = 3)
```


我们的课程目标：用R语言生成一份完整的word分析报告，内容包括读取数据，画出图形以及建立模型。


```{r, echo=FALSE}
library(tidyverse)
```


# 数据

这里是小学生50米短跑的成绩

```{r, echo=FALSE}
d <- read_csv("./demo_data/data-50m.csv")

d %>% slice_head(n = 10)
```

变量含义

- Y：      短跑速度 (m/s)
- Weight： 体重 (kg)
- Age：    年龄 (year)



# 体重越大，跑步越慢？

我们先画出体重与速度的散点图
```{r}
p1 <- d %>% 
  ggplot(aes(x = Weight, y = Y)) +
  geom_point(size = 4) +
  theme_classic()
p1
```

我们看到，体重与跑步速度是正相关。我们建立线性模型看看


```{r, echo=TRUE}
mod1 <- lm(Y ~ 1 + Weight, data = d)
```


```{r}
mod1 %>% 
  gtsummary::tbl_regression()
```


于是我们很自信地在图中画出拟合直线
```{r}
d %>% 
  ggplot(aes(x = Weight, y = Y)) +
  geom_point(size = 4) +
  geom_smooth(method = "lm") +
  theme_classic()
```


体重越大，速度越快？似乎与我们生活常识不太相符啊。于是我们添加年龄这个非常重要的变量。


# 多元回归

不同年龄，不同的分组

```{r}
p2 <- d %>% 
  mutate(Age = as.factor(Age)) %>% 
  
  ggplot(aes(x = Weight, y = Y, color = Age, shape = Age)) +
  geom_point(size = 4) +
  theme_classic()
p2
```


```{r, fig.asp=0.4, eval=FALSE, include=FALSE}
library(patchwork)

p1 + p2
```


```{r, fig.asp=0.4, eval=FALSE, include=FALSE}
library(cowplot)

plot_grid(p1, p2, axis = "rl")
```


然后建立二元回归模型

```{r, echo=TRUE}
mod2 <- lm(Y ~ 1 + Weight + Age, data = d)
```



模型给出了系数结果
```{r}
mod2 %>% 
  gtsummary::tbl_regression()
```


我们发现增加了Age变量之后，体重的系数发生了翻转，由原来的正值成了负值。

我们下面来解释这个模型：

1. 保持体重不变，查看速度随年龄的变化

```{r}
library(marginaleffects)

newdt <- tibble(
  Weight = mean(d$Weight),
  Age    = unique(d$Age)
)

mod2 %>% 
  marginaleffects::predictions(newdata = newdt, conf_level = 0.9) %>% 
  as_tibble() %>% 
  ggplot(aes(x = Age, y = estimate)) +
  geom_line() +
  geom_ribbon(aes(ymin = conf.low, ymax = conf.high), fill = "gray", alpha = 0.5)
```

2. 保持年龄不变，查看速度随体重的变化
```{r}
newdt <- tibble(
  Weight = seq(min(d$Weight), max(d$Weight), by = 0.5),
  Age    = mean(d$Age)
)


mod2 %>% 
  marginaleffects::predictions(newdata = newdt, conf_level = 0.9) %>% 
  as_tibble() %>% 
  ggplot(aes(x = Weight, y = estimate)) +
  geom_line() +
  geom_ribbon(aes(ymin = conf.low, ymax = conf.high), fill = "gray", alpha = 0.5)
```


由图可见，年龄是速度提升的主要因素，同时也看到体重对速度是负的影响。但感觉怪怪的呢？

未完待续...


# 更简便的办法

直接使用`marginaleffects`宏包中的`plot_predictions()`函数，完成上述预测（偷懒虽好，但要懂得含义喔）

```{r, fig.asp=0.4}
library(marginaleffects)

plot1 <- plot_predictions(mod2, condition = "Age")  +
  ggtitle("holding on weight")

plot2 <- plot_predictions(mod2, condition = "Weight") + 
  ggtitle("holding on age")


library(cowplot)
plot_grid(plot1, plot2, align = "h")
```




