---
title: "advance dplyr"
author: "王敏杰"
date: "`r Sys.Date()`"
output: 
  officedown::rdocx_document:
    number_sections: yes
    df_print: kable
    # toc: yes
    tables:
      caption:
        pre: '表 '
    plots:
      caption:
        pre: '图 '
---

```{r setup, include=FALSE}
knitr::opts_chunk$set(
    echo         = TRUE,
    warning      = FALSE, 
    message      = FALSE,
    fig.cap      = TRUE,
    fig.align    = "center", 
    out.width    = "100%",
    fig.width    = 5, 
    fig.asp      = 0.618,
    dev          = "ragg_png",
    dpi          = 300, 
    fig.showtext = TRUE
)
options(digits = 4)
```



今天继续讲关于企鹅的故事。

```{r message = FALSE, warning = FALSE, echo=FALSE}
library(tidyverse)

penguins <- palmerpenguins::penguins %>% 
  tidyr::drop_na() %>% 
  select(species, sex, bill_length_mm, bill_depth_mm, body_mass_g)

penguins %>%
  head(6)
```


# 每种类型企鹅有多少只？

使用 `n()`函数，统计**当前分组数据框**的行数


数据框没有分组的时候，返回整个数据框的行数

```{r}
penguins %>%
  summarise(
    n = n()
  ) 
```

数据框有分组的时候，返回每个数据框的行数
```{r}
penguins %>%
  group_by(species) %>%
  summarise(
    n = n()
  )
```


统计某个变量中各**类别**出现的次数，可以使用`count()`函数, 类似点名，男生多少，女生多少。或者，穿红衣服的多少，穿绿色衣服的多少人。

```{r}
penguins %>% count(species)
```


不同性别的企鹅各有多少
```{r}
penguins %>% count(sex)
```


如果给定多个变量，那就统计各类别的组合分别出现的频次
```{r}
penguins %>% count(sex, species)
```





# 弱水三千，只取一瓢
```{r}
penguins %>% 
  head()

penguins %>% 
  tail()
```


```{r}
penguins %>% 
  slice(1)
```


```{r}
penguins %>% 
  slice(1:5)
```


```{r}
penguins %>% 
  group_by(species) %>% 
  slice(1)
```


```{r}
penguins %>% 
  slice_head(n = 5)
```


```{r}
penguins %>% 
  slice_tail(n = 5)
```


```{r}
penguins %>% 
  slice_sample(n = 5)
```


```{r}
penguins %>% 
  slice_sample(prop = 0.05)
```


# 嘴峰长度最大那一行

三种方法

```{r}
penguins %>%
  filter(bill_length_mm == max(bill_length_mm))
```


```{r}
penguins %>% 
  arrange(desc(bill_length_mm)) %>% 
  slice(1)
```

可读性更强
```{r}
penguins %>% 
  slice_max(bill_length_mm)
```


**课堂练习**，

- 男性企鹅，嘴峰最大的行
- 嘴峰长度和嘴峰厚度之和最大的企鹅




嘴峰长度最大的前三名
```{r}
penguins %>% 
  slice_max(bill_length_mm, n = 3)
```


嘴峰长度最大的前1%
```{r}
penguins %>% 
  slice_max(bill_length_mm, prop = 0.01)
```


不同物种的嘴峰长度最大的前三
```{r}
penguins %>% 
  group_by(species) %>% 
  slice_max(bill_length_mm, n = 3)
```

非常的顺滑和优雅！




# 有关NA的计算

`NA`很讨厌，凡是它参与的四则运算，结果都是`NA`，


```{r}
typeof(TRUE)
typeof(NA)
```


```{r}
sum(c(1, 2, NA, 4))
```

所以需要事先把它删除，增加参数说明 `na.rm = TRUE`
```{r}
sum(c(1, 2, NA, 4), na.rm = FALSE)
```

```{r}
mean(c(1, 2, NA, 4), na.rm = TRUE)
```



# 寻找企鹅中的胖子

```{r}
penguins %>% 
  select(species, body_mass_g) %>% 
  slice_sample(n = 5) %>% 
  mutate(
    body = if_else(body_mass_g > 4200, "you are fat", "you are fine")
  )
```


# 给企鹅身材分类

```{r}
penguins %>% 
  select(species, body_mass_g) %>% 
  head(5) %>% 
  mutate(body = case_when(
    body_mass_g < 3500                       ~ "best",
    body_mass_g >= 3500 & body_mass_g < 4500 ~ "good",
    body_mass_g >= 4500 & body_mass_g < 5500 ~ "general",
   .default                                  = "other"
  )
)
```

实际应用场景中非常有用，比如
```{r}
df_country <-
  tibble(x = c("USA", "Canada", "France", "UK", "China", NA, "Mexico", "Russia"))

df_country %>% mutate(
  continent =
    case_when(
      x %in% c("USA", "Canada", "Mexico") ~ "North America",
      x %in% c("France", "UK")            ~ "Europe",
      x %in% "China"                      ~ "Asia"
    )
)

df_country %>% mutate(
  continent =
    case_match(
      x,
      c("USA", "Canada", "Mexico") ~ "North America",
      c("France", "UK")            ~ "Europe",
      "China"                      ~ "Asia"
    )
)

df_country %>% mutate(
  continent =
    case_match(
      x,
      c("USA", "Canada", "Mexico") ~ "North America",
      c("France", "UK")            ~ "Europe",
      "China"                      ~ "Asia",
      NA                           ~ "missing",
      .default                     = "unknown"
    )
)
```


# 新增列

计算每只企鹅嘴峰厚度和长度的比例，以及嘴峰面积

```{r, eval=FALSE}
penguins %>% 
  mutate(
    bill_ratio = bill_depth_mm / bill_length_mm,
    bill_area  = bill_depth_mm * bill_length_mm
  )
```




# summarise() vs. mutate()

## 区分 `summarise()` 与 `mutate()`

```{r, eval=FALSE}
penguins %>%
  summarise(
    normalized_mass = (body_mass_g - mean(body_mass_g))/sd(body_mass_g)
  )
```


```{r, eval=FALSE}
penguins %>%
  mutate(
    normalized_mass = (body_mass_g - mean(body_mass_g))/sd(body_mass_g)
  )
```


## 区分 `groupby() + summarise()` 与 `groupby() + mutate()`
```{r, eval=FALSE}
penguins %>%
  group_by(species) %>%
  summarise(
    normalized_mass = (body_mass_g - mean(body_mass_g))/sd(body_mass_g)
  )
```


```{r, eval=FALSE}
penguins %>%
  group_by(species) %>%
  mutate(
    normalized_mass = (body_mass_g - mean(body_mass_g))/sd(body_mass_g)
  )
```


# 强制转换及其应用

## 强制转换
向量中的元素必须是相同的类型，但如果不一样呢，会发生什么？
这个时候R会**强制转换**成相同的类型。这就涉及数据类型的转换层级

- `character` > `numeric` > `logical`
- `double` > `integer`

比如这里会强制转换成字符串类型
```{r}
c("foo", 1, TRUE)
```

这里逻辑型会强制转换成数值型
```{r}
c(1, TRUE, FALSE)
```

```{r}
c(TRUE, TRUE, FALSE) %>% sum()
```


## 应用

补全下面代码，求嘴峰长度大于40mm的占比？

```{r, eval=FALSE}
penguins %>% 
  select(species, bill_length_mm) %>% 
  mutate(is_bigger40 = bill_length_mm > 40)
```

我们进一步用sum()函数将逻辑型强制转换成数值型

```{r, eval=FALSE}
penguins %>% 
  mutate(is_bigger40 = bill_length_mm > 40) %>% 
  summarise(
    prop = sum(is_bigger40) / n()
  )
```

以上代码最终可以简化为
```{r}
penguins %>% 
  summarise(
    prop = sum(bill_length_mm > 40) / n()
  )
```

从头梳理思路，`bill_length_mm > 40`构建了一个逻辑型向量，然后对这个逻辑型向量求和，求和的结果是多少，就说明逻辑型向量中有多少个TRUE，也就说明满足条件的样本有多少个，然后除以样本总的个数，最后得出比例。

**课堂练习**，不同物种，嘴峰长度大于40的比例分别是多少？
