---
title: "dplyr across"
author: "王敏杰"
date: "`r Sys.Date()`"
output: 
  officedown::rdocx_document:
    number_sections: yes
    df_print: kable
    # toc: yes
    tables:
      caption:
        pre: '表 '
    plots:
      caption:
        pre: '图 '
---

```{r setup, include=FALSE}
knitr::opts_chunk$set(
    echo         = TRUE,
    warning      = FALSE, 
    message      = FALSE,
    fig.cap      = TRUE,
    fig.align    = "center", 
    out.width    = "100%",
    fig.width    = 5, 
    fig.asp      = 0.618,
    dev          = "ragg_png",
    dpi          = 300, 
    fig.showtext = TRUE
)
options(digits = 4)
```



# 导入数据

```{r message = FALSE, warning = FALSE}
library(tidyverse)

penguins <- palmerpenguins::penguins %>% 
  tidyr::drop_na()
```


# across()之美

我们想知道，嘴巴长度和嘴巴厚度的均值

```{r}
penguins %>%
  summarise(
    length = mean(bill_length_mm)
  )
```

接着添加下个变量
```{r}
penguins %>%
  summarise(
    length = mean(bill_length_mm),
    depth  = mean(bill_length_mm)
  )
```

长度和厚度惊人的相等。我是不是发现新大陆了？



原来王老师老眼昏花，搞错了。所以推荐更安全、更简练的写法，它是王老师的最爱，先上代码吧

```{r}
penguins %>%
  summarise(
    across(c(bill_depth_mm, bill_length_mm), mean)
 )
```

翅膀的长度加进去看看

```{r}
penguins %>%
  summarise(
    across(c(bill_depth_mm, bill_length_mm, flipper_length_mm), mean)
 )
```


还可以更简练喔
```{r}
penguins %>%
  summarise(
    across(ends_with("_mm"), mean)
 )
```

减少了代码的重复，更加精炼。



## `across()`函数用法

`across()`函数用法

```{r, eval = FALSE}
across(.cols = everything(), .fns = NULL, ..., .names = NULL)
```

- `across()` 用在 `mutate()` 和`summarise()` 函数里面
- `across()` 对**多列**执行**相同**的函数操作，返回**数据框**




比如，找出所有数值型列各自的最大值
```{r}
penguins %>%
  summarise(
    across(where(is.numeric), max)
  )
```




## 数据中心化

```{r, eval=FALSE}
penguins %>%
  mutate(
    bill_length_mm = bill_length_mm - mean(bill_length_mm),
    bill_depth_mm  = bill_depth_mm  - mean(bill_depth_mm)
  )
```


更清晰的办法

```{r, eval=FALSE}
centralized <- function(x) {
  x - mean(x)
}


penguins %>%
  mutate(
    across(c(bill_length_mm, bill_depth_mm), centralized)
  )
```

或者
```{r, eval=FALSE}
penguins %>%
  mutate(
    across(c(bill_length_mm, bill_depth_mm), function(x) x - mean(x))
  )
```

或者
```{r, eval=FALSE}
# using purrr style
penguins %>%
  mutate(
    across(c(bill_length_mm, bill_depth_mm), ~ .x - mean(.x))
  )
```


注意
```{r, eval=FALSE}
function(x)  x^2 + 5
```

可以写成
```{r, eval=FALSE}
~ .x^2 + 5
```

后者是前者偷懒的写法。





**课堂练习**

- 对bill_length_mm和bill_depth_mm两列，求出最大值和最小值之差

- 对bill_length_mm和bill_depth_mm两列的每个值，判断是否高于各自的均值

- 对bill_length_mm和bill_depth_mm两列，统计高于各自均值的个数



## 数据标准化

```{r, eval=FALSE}
std <- function(x) {
  (x - mean(x)) / sd(x)
}

penguins %>%
  mutate(
    across(c(bill_length_mm, bill_depth_mm), std)
  )
```


或者
```{r, eval=FALSE}
penguins %>%
  summarise(
    across(starts_with("bill_"), ~ (.x - mean(.x)) / sd(.x))
  )
```

**课堂练习**，请问下面两者的区别是什么？

```{r, eval=FALSE}
penguins %>%
  mutate(
    across(starts_with("bill_"), ~ (.x - mean(.x)) / sd(.x))
  )

penguins %>%
  summarise(
    across(starts_with("bill_"), ~ (.x - mean(.x)) / sd(.x))
  )
```



## 让统计后的列，不是替换原来的列，而是新增

```{r, eval=FALSE}
penguins %>%
  mutate(
    across(c(bill_length_mm, bill_depth_mm), ~ .x - mean(.x), .names = "{.col}_center")
  )
```


**课堂练习**，标准化所有数值型的列，并在原列名后添加"_std"作为标准化结果的列名


```{r, include=FALSE}
penguins %>%
  mutate(
    across(where(is.numeric), ~ (.x - mean(.x)) / sd(.x), .names = "{.col}_std")
  )
```


## 对多列执行多个统计函数

```{r, eval=FALSE}
penguins %>%
  group_by(species) %>%
  summarise(
    across(ends_with("_mm"), list(mean, sd))
  )
```


最好给每个函数取个名字
```{r, eval=FALSE}
penguins %>%
  group_by(species) %>%
  summarise(
    across(ends_with("_mm"), list(mymean = mean, mysd = sd))
  )
```



**课堂练习**：

- 以sex分组，对"bill_"开头的列，求出每列的最大值和最小值

- 以sex分组，对"bill_"开头的列，中心化和标准化



