---
title: "ggplot2之几何形状"
author: "王敏杰"
date: "`r Sys.Date()`"
output: 
  officedown::rdocx_document:
    number_sections: yes
    df_print: kable
    # toc: yes
    tables:
      caption:
        pre: '表 '
    plots:
      caption:
        pre: '图 '
---

```{r setup, include=FALSE}
knitr::opts_chunk$set(
    echo         = TRUE,
    warning      = FALSE, 
    message      = FALSE,
    fig.cap      = TRUE,
    fig.align    = "center", 
    out.width    = "100%",
    fig.width    = 5, 
    fig.asp      = 0.618,
    dev          = "ragg_png",
    dpi          = 300, 
    fig.showtext = TRUE
)
options(digits = 4)
```



# 数据类型


| ggplot2的视角 	| R数据类型               	|
|---------------	|--------------------------	|
| 离散变量      	| 字符串型, 因子型, 逻辑型 	|
| 连续变量      	| 双精度数值, 整数数值     	|
| 日期变量      	| 日期, 时间, 日期时间     	|




我们在ggplot2绘图的时候，可能会同时用到多种类型的变量，比如

* 一个离散
* 一个连续

* 两个离散
* 两个连续
* 一个离散, 一个连续

* 三个连续





# 开始

还是用企鹅数据

```{r, message=FALSE, warning=FALSE}
library(tidyverse)

penguins <- palmerpenguins::penguins %>% 
  tidyr::drop_na() %>% 
  select(species, sex, bill_length_mm, bill_depth_mm, body_mass_g) 

penguins %>% 
  head(6)
```



## 每个种类有多少企鹅

按照常规的思路，我们一般会先统计每个种类企鹅的数量，然后喂给`ggplot()`

```{r}
penguins %>%
  count(species) %>%
  ggplot(aes(x = species, y = n)) +
  geom_point()
```

呈现某个类别的数量多少，常用柱状图，因此可以选择`geom_col()`这种几何形状

```{r}
penguins %>%
  count(species) %>%
  ggplot(aes(x = species, y = n)) +
  geom_col()
```


画出每个种类嘴峰长度的均值

```{r}
penguins %>% 
  group_by(species) %>% 
  summarise(bill_length_mean = mean(bill_length_mm)) %>% 
  
  ggplot(aes(x = species, y = bill_length_mean)) +
  geom_col(width = 0.5, fill = "chocolate4")
```



## 嘴峰长度的分布

画一个连续变量的分布，可以用**直方图和密度图**

### 直方图
嘴峰长度是连续变量，可以用直方图
```{r}
penguins %>%
  ggplot(aes(x = bill_length_mm)) +
  geom_histogram(color = "white", fill = "chocolate4")
```

```{r}
penguins %>%
  ggplot(aes(x = body_mass_g, fill = species)) +
  geom_histogram(bins = 35, alpha = 0.7, position = "identity", color = "white")
```


### 密度图

```{r}
penguins %>%
  ggplot(aes(x = bill_length_mm)) +
  geom_density()
```


为什么是两个峰？如何探究背后的原因？

- 种类不同导致的？
- 性别不同导致的？
- 还是所在岛屿不同导致的？

```{r}
penguins %>%
  ggplot(aes(x = bill_length_mm, fill = species, colour = species)) +
  geom_density(alpha = 0.7)
```



## 不同种类，嘴峰长度分布

这里一个是离散变量，一个是连续变量。可以选择不同的几何形状来呈现

### 散点图
```{r}
penguins %>%
  ggplot(aes(x = species, y = bill_length_mm)) +
  geom_point()
```



### 抖散图

点重叠的处理方案

```{r}
penguins %>%
  ggplot(aes(x = species, y = bill_length_mm)) +
  geom_jitter()
```


```{r}
penguins %>%
  ggplot(aes(x = species, y = bill_length_mm, color = species)) +
  geom_point(
    position = position_jitter(width = 0.3, height = 0.06),
    alpha = 0.9,
    shape = 21,
    size = 3
  )
```


```{r}
penguins %>% 
  ggplot(aes(x = sex, y = body_mass_g)) +
  geom_jitter(
    width = 0.25, 
    fill = "#FF8C00", 
    size = 5, 
    shape = 21
  ) 
```


### 箱线图
可以用箱线图（箱线图可以显示分布的中位数、分位数等）
```{r}
penguins %>%
  ggplot(aes(x = species, y = bill_length_mm)) +
  geom_boxplot() 
```


```{r}
penguins %>% 
  ggplot(aes(x = species, y = body_mass_g, fill = sex)) +
  geom_boxplot()
```


```{r}
penguins %>%
  ggplot(aes(x = species, y = bill_length_mm, color = species)) +
  geom_boxplot() +
  geom_jitter()
```




### 小提琴图

当前期刊比较喜欢的风格
```{r}
penguins %>%
  ggplot(aes(x = species, y = bill_length_mm, color = species)) +
  geom_violin(fill = "grey90") +
  geom_jitter()
```



```{r}
penguins %>%
  ggplot(aes(x = species, y = bill_length_mm)) + 
  geom_violin(draw_quantiles = c(0.25, 0.5, 0.75)) +
  geom_jitter()
```





```{r}
penguins %>% 
  ggplot(aes(x = species, y = body_mass_g, fill = sex, colour = sex)) +       
  geom_violin(alpha = 0.1, trim = FALSE) +
  geom_point(
    position = position_jitterdodge(dodge.width = 0.9),
    alpha = 0.5,
    show.legend = FALSE
  )
```




### 山峦图
```{r}
library(ggridges)

penguins %>%
  ggplot(aes(y = species, x = bill_length_mm, fill = species)) +
  ggridges::geom_density_ridges(alpha = 0.5)
```




## 嘴峰长度和嘴峰厚度之间的关系

呈现两个连续变量的关联，最常用的是散点图

```{r}
penguins %>%
  ggplot(aes(x = bill_length_mm, y = bill_depth_mm)) +
  geom_point()
```

```{r}
penguins %>%
  ggplot(aes(x = bill_length_mm, y = bill_depth_mm)) +
  geom_point(
    aes(color = species, fill = species),
    shape = 21,
    alpha = 0.5,
    size  = 4
  )
```





## 图层叠加

以下是不同性别企鹅体重的抖散图，三种方法是等价的

```{r, eval=FALSE}

ggplot() +
  geom_jitter(data = penguins, aes(x = sex, y = body_mass_g))


ggplot(data = penguins, aes(x = sex, y = body_mass_g)) +
  geom_jitter()


penguins %>%
  ggplot(aes(x = sex, y = body_mass_g)) +
  geom_jitter()
```


希望在图中显示出**均值的位置**

```{r}
m <- penguins %>%
  group_by(sex) %>%
  summarise(
    b_mean = mean(body_mass_g)
  )
m
```

也可以画出均值的位置
```{r}
ggplot(data = m, aes(x = sex, y = b_mean)) +
  geom_point(color = "red", size = 5)
```


图层叠加原理：每个图层都有自己的数据及其映射关系


|  图层       	|  数据`data =`    	|  映射关系 `aes()`       	|
|-------------	|-----------------	|--------------------------	|
|  第一个图层 	| data = penguins 	| x = sex, y = body_mass_g 	|
|  第二个图层 	| data = m        	| x = sex, y = b_mean      	|



```{r}
ggplot() +
  geom_jitter(data = penguins, aes(x = sex, y = body_mass_g)) +
  geom_point(data = m, aes(x = sex, y = b_mean), color = "red", size = 5)
```


继承原理：数据和映射关系可以从主函数**继承**，因此最终简化成下面的形式

```{r}
penguins %>%
  ggplot(aes(x = sex, y = body_mass_g)) +
  geom_jitter() +
  geom_point(data = m, aes(y = b_mean), color = "red", size = 5)
```



**进阶**，在点的位置添加具体文本，因此会用到第三个图层

```{r}
penguins %>%
  ggplot(aes(x = sex, y = body_mass_g)) +
  geom_jitter() +
  geom_point(data = m, aes(y = b_mean), size = 5, color = "red") +
  geom_text(data = m,  aes(y = b_mean, label = round(b_mean, 2)), 
            size = 5, color = "red", vjust = -1
  )
```




## 地图

### 世界地图
```{r}
library(rnaturalearth) 

world_map_data <- ne_countries(scale = "medium", returnclass = "sf")

ggplot(data = world_map_data) +
  geom_sf(fill = "antiquewhite1") +
  theme(panel.background = element_rect(fill = "aliceblue"))
```


### 美国地图
```{r}
library(maps)
us_states <- map_data("state")

us_states %>% 
  ggplot(aes(x = long, y = lat, group = group)) + 
  geom_polygon(fill = "white", color = "black")
```


```{r}
us_states %>% 
  ggplot(aes(x = long, y = lat, group = group, fill = region)) + 
  geom_polygon(color = "gray90", size = 0.1) + 
  guides(fill = FALSE)
```


### 四川地图

读取四川县界地图
```{r, message=FALSE, warning=FALSE}
library(sf)
sichuan <- st_read("./mapdata/sichuan_xianjie.shp")

sichuan %>% 
  mutate(value = sample(1:10, size = 164, replace = TRUE)) %>%
  
  ggplot() + 
  geom_sf(aes(fill = value)) +
  scale_fill_viridis_c() 
```




# 更多

- `geom_col()`
- `geom_histogram()`
- `geom_density()`
- `geom_jitter()`
- `geom_boxplot()`
- `geom_violin()`
- `geom_point()`
- `geom_smooth()`
- `geom_line()`
- `geom_text()`
- `geom_pointrange()`
- `geom_linerange()`
- `geom_ribbon()`
- `geom_area()`
- `geom_path()`
- `geom_segment()`
- `geom_function()`


